臺灣臺中地方法院刑事判決
110年度交易字第921號
公  訴  人  臺灣臺中地方檢察署檢察官
被      告  鍾武雄


選任辯護人  張順豪律師
            蔡梓詮律師
上列被告因過失傷害案件，經檢察官提起公訴（110年度偵字第1
3302號），本院判決如下：
    主    文
鍾武雄犯過失傷害罪，處有期徒刑參月，如易科罰金，以新臺幣
壹仟元折算壹日。
    犯罪事實
一、鍾武雄於民國109年7月18日上午6時37分許，駕駛車牌號碼0
    0-0000號自用小客貨車，沿臺中市北屯區東山路2段由市區
    往新社方向直行行駛，行經臺中市○○區○○路0段000號附近時
    ，本應注意車前狀況及兩車並行之間隔，並隨時採取必要之
    安全措施，而依當時天候晴、有日間自然光線、路面乾燥無
    缺陷、道路無障礙物、視距良好，並無不能注意之情事，適
    其同向右前方有李貴珠騎乘車牌號碼000-000號普通重型機
    車，亦沿臺中市北屯區東山路2段由市區往新社方向直行行
    駛，然鍾武雄竟疏未注意及此，貿然自李貴珠人車之左側並
    行經過，其所駕駛之自用小客貨車右側不慎碰撞李貴珠所騎
    機車之左側把手，致李貴珠人車倒地，因而受有腦震盪、創
    傷性硬腦膜下出血、左脛骨上端第Ⅰ或第Ⅱ型開放性骨折、未
    明示側性手肘挫傷、左側手部挫傷等傷害。　　
二、案經李貴珠告訴暨臺中市政府警察局第五分局報告臺灣臺中
    地方檢察署檢察官偵查起訴。
    理    由
一、認定犯罪事實之證據及理由：
　  訊據被告鍾武雄固坦承其於上開時、地，本駕車在告訴人李
    貴珠所騎機車後方，其等行進方向相同，嗣告訴人有人車倒
    地，受有上開傷害等事實，惟矢口否認有何過失傷害犯行，
    辯稱：我過了大坑國小後沒多久就開車超過告訴人的機車，
    我們兩車沒有擦撞，我會停車下來是因為聽到很像石頭碰到
    我車子右側中間的聲音，是很輕脆的聲音，且從後視鏡看到
    有人倒地云云。經查：
  ㈠被告於109年7月18日上午6時37分許，駕駛車牌號碼00-0000
    號自用小客貨車，沿臺中市北屯區東山路2段由市區往新社
    方向直行行駛，與其同向之告訴人則騎乘車牌號碼000-000
    號普通重型機車，亦沿臺中市北屯區東山路2段由市區往新
    社方向直行行駛，本在被告所駕自用小客貨車之前方，嗣告
    訴人行經臺中市○○區○○路0段000號附近，有人車倒地，因而
    受有腦震盪、創傷性硬腦膜下出血、左脛骨上端第Ⅰ或第Ⅱ型
    開放性骨折、未明示側性手肘挫傷、左側手部挫傷等傷害等
    事實，業據被告於警詢、偵查及本院準備程序、審理時供述
    明確，核與證人即告訴人於偵查及本院審理時、證人即到場
    處理警員陳秀芳於偵查中（具結）證述之情節大抵相符，並
    有員警職務報告(偵卷第15頁)、佛教慈濟醫療財團法人台中
    慈濟醫院及衛生福利部豐原醫院診斷證明書(偵卷第33、35
    、109至111頁)、臺中市政府警察局第五分局道路交通事故
    現場圖、道路交通事故調查報告表㈠㈡(偵卷第37至41頁)、臺
    中市政府警察局交通事故補充資料表(偵卷第55頁)、現場及
    車損照片、現場監視器畫面擷取照片(偵卷第57至84、115至
    121、75至80頁)、車輛詳細資料報表(偵卷第81、83頁)等在
    卷可佐，是此部分事實首堪認定。
　㈡經本院勘驗現場監視錄影檔案，勘驗結果如下（含勘驗擷取
    照片；見本院卷第135至138、157至164頁）：
  ⒈監視器畫面光碟-Video-0000000-0000東山路二段126號前-A2
    (民間監視器-1車出現時間-00：02：11).mov檔案：
    06：41：34秒至06：46：35秒許：
    檔案一開始監視器畫面為東山路2段126號前朝道路方向拍攝
    ，畫面左前方道路旁設有1路燈桿，該路口之往來車輛眾多
    ，於06：43：45秒許（即監視器畫面播放時間00：02：10秒
    許），有1輛汽車（即被告所駕車輛；下稱1車）減速後停靠
    在路燈桿前方，隨即駕駛（即被告）打開車門後下車往車後
    方快步走去，於06：44：17秒許，被告快步奔回1車駕駛座
    打開車門，疑似拿取物品後再次朝車後方快步走去（詳見照
    片3至4）。
  ⒉監視器畫面光碟-Video-0000000-0000東山路二段126號前-A2
    (民間監視器-2車出現時間-00：00：10).mov檔案：
    00：00：01秒至00：00：16秒許：
    檔案一開始監視器畫面為東山路2段126號前處，大坑國小門
    口前朝道路方向拍攝，該路口之往來車輛眾多，於監視器畫
    面播放時間00：00：10秒許，有1輛穿著淺色裙子女騎士（
    即告訴人）騎乘之機車（下稱2車）先行經該路段，於00：0
    0：11秒許，有1輛小貨車（即1車）亦與2車同向行經該路段
    。
  ㈢復依臺中市政府警察局第五分局110年6月29日中市警五分偵
    字第1100029960號函暨所附職務報告、大坑國小至龍之居餐
    廳沿線路燈相距距離圖示照片之內容(本院卷第43至49頁)，
    可知經警調閱監視器，並無拍到被告與告訴人兩車擦撞或碰
    撞經過，僅拍到事故前雙方行向及相對位置（大坑國小監視
    器）及事故後被告停車下車查看位置（龍之居餐廳監視器）
    。
　㈣依本院勘驗結果、勘驗擷取照片，輔以上開警方出具之職務
    報告，下列事實亦堪認定：
　⒈於事故前，依大坑國小監視錄影畫面，告訴人所騎機車與被
    告所駕自用小客貨車係同向行駛，而告訴人斯時騎車在被告
    前方。
　⒉依現場監視錄影畫面，並未攝得兩車擦撞或碰撞經過。
　⒊於事故後，被告有停車，旋下車往後方走去。　　　
  ㈤被告雖以前詞置辯，惟查：　　
　⒈證人即告訴人指證：
　⑴證人即告訴人於偵查中證稱：我當天要去新社上班，行經大
    坑國小我看了左邊後照鏡發現後面有車，過沒多久，我聽到
    碰一聲，之後就不知道了，我感覺我左邊被撞到，我印象中
    我左後方有一台麵包車，我真的有感覺到碰撞等語（偵卷第
    103至106頁）。
　⑵證人即告訴人於本院審理時具結證稱：經過大坑國小紅綠燈
    之後我有看到一台車子，我的左側後視鏡有看到被告那台麵
    包車靠近在我的左邊，後來就是有一陣風撞到，我的感覺就
    是有人撞到我，我沒有看到被告，可是我的感覺就是他，因
    為我後面的車子最接近他，正常的想，他的車子在後面，他
    的車子又靠近我這麼快，我的感覺就是我被撞到了，一定是
    後面那台車，機車左側被撞到，耳朵聽到很大的風，我只是
    感覺後面那台車子；我的意思是過了國小之後，我從後視鏡
    最後有看到被告那台麵包車很接近我的車，之後有一陣風掃
    過來，那陣風之後，我左邊又碰，我就倒下去，是我車子的
    左側把手被撞到，我醒來就已經在醫院了等語（本院卷第13
    8至148頁）。
　⑶按證人之陳述前後不符或相互間有所歧異，究竟何者為可採
    ，事實審法院非不可本於經驗法則或論理法則，斟酌其他情
    形，作合理之比較，以定其取捨；若其基本事實之陳述與真
    實性無礙時，仍非不得予以採信，非謂一有不符或矛盾，即
    認其全部均為不可採信（最高法院108年度台上字第3429號
    判決意旨參照）。查依證人即告訴人上開證述內容，對於案
    發時兩車行向及有遭左後方由被告所駕汽車自左側碰撞等重
    要情節，證述一致，雖其就案發時係如何碰撞之經過等節，
    證述略有不同，然告訴人騎車原在被告前方，其對於後方車
    輛行車動向，本無法清楚觀察，加以告訴人遭撞後即倒地送
    醫，並有腦震盪之傷勢，且其所稱麵包車之車型，核與被告
    所駕自用小客貨車之車型相同；另衡以人類對於事物之注意
    與觀察，本侷於先天能力之限制，未必能如攝影機或照相機
    般，對周遭所發生或親身經歷之事實均能機械式準確無遺地
    捕捉，本難期待突遇事故之告訴人能清楚記憶相關細節並如
    播放錄影帶般清楚且一致，故尚難僅以部分事項有證述不一
    之情形，即遽認其證述內容並不可採信。
  ⒉被告於本院準備程序及審理時雖供稱：我會停車下來，是突
    然聽到我車子右側有石頭彈過來的聲音，很清脆的聲音，也
    有聽到摩托車倒地的聲音，沒有聽到車子撞擊的聲音云云（
    本院卷第117、151至152頁）。惟查，被告於警詢時則供稱
    ：我聽到我車右後車身處有東西碰撞我車的聲音，我停車查
    看，發現對方普重機2FQ-321駕駛李貴珠倒在我車後方；聽
    到碰撞後，我馬上煞車停下來，但是我車還是有往前滑行等
    語（偵卷第18至19頁）；復於偵查中供稱：我開車在靠右邊
    車道直行，突然間，我聽到碰的一聲，我車子滑行一段後停
    止，我從後視鏡看到後面有一台機車倒地，有人倒在那邊，
    我就趕快下車叫救護車，我怕我離開，會被說我肇事逃逸，
    我只聽到車子後面有碰一聲的聲音等語（偵卷第103頁）。
    經兩相對比，顯見被告前後所述，已存矛盾，而其於警詢及
    偵查中已明確供稱於駕車過程中，係聽到碰撞聲，滑行一段
    後，始停車查看，發現告訴人之人車倒地在後，此核與告訴
    人前揭指稱有遭被告所駕汽車碰撞而倒地等節吻合，而本院
    審酌一般人之記憶均會隨時間經過而逐漸模糊，被告於警詢
    、偵訊供述之時間距離案發時間較近，應以其先前於警詢、
    偵訊時所為一致供述較為可採。況且，被告於偵查中有稱係
    因擔心肇事逃逸而下車查看等語，足徵其斯時應係知悉有駕
    車肇事之事，方下車查看。準此，被告於上開時、地，在駕
    車直行過程中，其車輛右側有與告訴人機車左側把手碰撞，
    致告訴人之人車倒地等事實，堪以認定。
　⒊辯護人雖為被告辯護稱：依照一般物理原則，碰撞機車左側
    後會往右邊倒，告訴人倒地傷勢與機車車損情形卻都是在左
    側，可見案發當日告訴人之機車並未遭車輛從左方追撞等語
    （本院卷第53至54、154、175頁）。惟衡諸常情，車禍交通
    事故發生之原因、方式多端，如何碰撞、碰撞力道大小、兩
    車車速、兩車行向等情，均可能會影響車輛碰撞後之人車倒
    地情況與方式，實難遽認碰撞機車左側，該機車即定會往右
    側倒地，進而推認告訴人之人車並非遭車輛從其左側碰撞，
    是辯護人所指，尚難為有利於被告之認定。　　
　⒋按汽車行駛時，駕駛人應注意車前狀況及兩車並行之間隔，
    並隨時採取必要之安全措施，道路交通安全規則第94條第3
    項定有明文。查本件車禍事故發生時，天候晴、有日間自然
    光線、路面乾燥無缺陷、道路無障礙物、視距良好，有前揭
    道路交通事故調查報告表㈠及現場照片可憑，足見被告於客
    觀上並無不能注意之情事，於駕車經過大坑國小後，疏未注
    意前方有告訴人所騎機車，貿然自其左側並行經過，致其車
    輛右側與告訴人所騎機車左側把手碰撞，告訴人因而人車倒
    地，發生本件車禍事故，足認被告違反前揭規定而有過失甚
    明。
　⒌綜上所述，被告上開所辯，無非卸責之詞，並無可採。本案
    事證已經明確，被告犯行堪予認定，應依法論科。
三、論罪科刑
  ㈠核被告所為，係犯刑法第284條前段之過失傷害罪。
  ㈡被告於肇事後，尚未經有偵查權之公務員發覺前，親自或託
    人電話報警，並已報明肇事人姓名、地點，請警方前往處理
    ，自首而接受裁判，有臺中市政府警察局道路交通事故肇事
    人自首情形紀錄表在卷可憑（偵卷第47頁），爰依刑法第62
    條前段規定，減輕其刑。至被告雖對本案過失傷害犯行有所
    辯解，惟此尚屬其辯護權之行使，不能僅憑此即認被告無意
    接受裁判（最高法院107年度台上字第2968號、106年度台上
    字第1542號、84年度台上字第829號判決意旨參照），附此
    敘明。
  ㈢爰審酌被告駕車未能善盡注意義務，致釀本案事故，使告訴
    人受有犯罪事實欄所載之傷害，顯缺乏尊重用路人生命、身
    體安全之觀念，行為實屬不該；復酌以被告犯後否認犯行，
    迄今仍未與告訴人調解成立並賠償損害；另考量被告自陳之
    教育程度、職業、家庭生活及經濟狀況（本院卷第152頁）
    及本件過失責任比例等一切情狀，量處如主文所示之刑，併
    諭知易科罰金之折算標準，以資懲儆。
據上論斷，應依刑事訴訟法第299條第1項前段，判決如主文。
本案經檢察官黃怡華提起公訴，檢察官洪志明到庭執行職務。
中　　華　　民　　國　  110 　 年　　12  　月　 22    日
                  刑事第十二庭  法　官　黃震岳
以上正本證明與原本無異。
如不服本判決應於收受判決後20日內向本院提出上訴書狀，並應
敘述具體理由；其未敘述上訴理由者，應於上訴期間屆滿後20日
內向本院補提理由書(均須按他造當事人之人數附繕本)「切勿逕
送上級法院」。
告訴人或被害人如不服判決，應備理由具狀向檢察官請求上訴，
上訴期間之計算，以檢察官收受判決正本之日期起算。
                                書記官  黃俞婷
中　　華　　民　　國　  110 　 年　　12  　月　 22    日


附錄本案論罪科刑法條全文：
中華民國刑法第284條
因過失傷害人者，處1年以下有期徒刑、拘役或10萬元以下罰金
；致重傷者，處3年以下有期徒刑、拘役或30萬元以下罰金。